【裁判字號】    89,上訴,891
【裁判日期】    890913
【裁判案由】    違反毒品危害防制條例
【裁判全文】
臺灣高等法院高雄分院刑事判決                    八十九年度上訴字第八九一號
      上  訴  人
      即  被  告  乙○○
      指定辯護人  本院甲設辯護人  李佩娟
右上訴人因違反毒品危害防制條例案件，不服台灣屏東地方法院八十九年度訴字第二
二七號中華民國八十九年五月二十九日第一審判決（起訴案號：臺灣高雄地方法院檢
察署八十八年度偵字第五九五六號），提起上訴，本院判決如左：
      主      文
原判決撤銷。
乙○○連續販賣第貳級毒品，累犯，處有期徒刑柒年陸月。扣案之行動電話壹支沒收
；留有安非他命殘渣之塑膠袋壹包（貳袋）沒收銷燬；犯毒所得財物新臺幣貳萬元沒
收，如全部一部不能沒收時，以其財產抵償之。
      事      實
一、乙○○前因違反麻醉藥品管理條例案件，經台灣屏東地方法院判處有期徒刑八月
    確定，於民國八十六年四月二十六日執行完畢，仍不知悛悔，基於意圖牟利之概
    括犯意，化名綽號「阿明」，持用行動電話0000000000號作為聯繫販
    毒事宜之工具，於八十八年二月間如附表所示之時間、地點，先後四次（含下述
    逮捕乙○○之該次交易）將第二級毒品安非他命販售予黃丁樹，得有如附表所示
    之財物，嗣因黃丁樹吸食第二級毒品安非他命（另案戒治中）為警查獲後，供出
    其第二級毒品來源，經警授意黃丁樹聯絡乙○○，佯向其購買第二級毒品安非他
    命，而於八十八年二月二十四日二十一時許，在屏東縣屏東市明正國中前查獲，
    扣得上開0000000000號行動電話手機一支，復至乙○○屏東縣屏東市
    ○○路○段三二六號三樓之一住處，扣得其所有殘留有安非他命殘渣之塑膠袋一
    包（兩袋）。
二、案經高雄縣警察局仁武分局報請臺灣高雄地方法院檢察署檢察官偵查起訴，由臺
    灣高雄地方法院判決管轄錯誤，移送原審法院審理。
      理      由
一、訊據上訴人即被告乙○○矢口否認右揭販賣第二級毒品犯行，辯稱：我綽號不是
    「阿明」（下稱「明仔」者，均指同人），「阿明」者另有其人，我與黃丁樹共
    同向「阿明」購買安非他命，我均從中剋扣，黃丁樹可能因此懷恨，誣指我販毒
    ；當天我就是在現場等「土仔」（音，下稱「阿土」、「凸仔」者，均指同人）
    拿安非他命來賣伊，以償還先前剋扣黃丁樹之安非他命；而扣案之行動電話為空
    號，根本無法使用，黃丁樹不可能打這支行動電話聯繫我云云。
二、經查：
（一）本件查獲被告之經過略為：黃丁樹為警查獲持有第二級毒品安非他命，經警追
      查其毒品來源，黃丁樹主動供承係購自一綽號「阿明」者，該人皆以行動電話
      0000000000號聯繫，並即聯絡上開行動電話之持用人，約定在屏東
      市明正國中前交易安非他命，並帶同警方人員前至上址，而被告果依約前來，
      黃丁樹當場指認被告即其所稱綽號「阿明」者無訛，亦據證人朱家驄於原審證
      述：伊前往查緝並盤問黃丁樹所指認之「阿明」者時，被告承認其綽號「阿明
      」並持用該行動電話0000000000號，待表明身分逮捕被告時，被告
      旋即否認等語明確（見臺灣高雄地方法院卷第三十頁背面、第三十一頁）。參
      以被告初於警訊時，坦承持用0000000000號行動電話，惟供稱完全
      不認識黃丁樹等語（見警訊卷第一頁背面、第二頁背面），迨至偵查、原審程
      序，始供稱其與黃丁樹共同向「阿明」購入安非他命云云（見偵查卷第五頁、
      臺灣高雄地方法院卷第五十頁），益見其畏罪情虛。
（二）被告所辯「阿明」者另有其人，黃丁樹復附和其詞，供述：那天我是約「阿明
      」，但不知道乙○○會出來云云（見臺灣高雄地方法院卷第五十四頁），惟渠
      二人就渠所謂「阿明」者究係何人？均未能提供該個人資料，以供本院調查審
      認，要屬卸責之詞，無可採信，堪認被告即係綽號「阿明」者，且即為販售第
      二級毒品安非他命予黃丁樹之人。
（三）至綽號「土仔」者，證人即前往查緝之員警朱家驄於偵查中結證稱：「逮捕被
      告時，被告謂伊等來得太早，其也是要向『阿土』買毒品，才在這裡等人；由
      黃丁樹與被告自由聯絡，黃丁樹在電話中有說到『之前說好之數量準備好了沒
      ，現在要拿』」等語（見偵查卷第十三頁背面），足見附表編號四所載該次犯
      行，為被告向綽號「阿土」者調取毒品販售予黃丁樹，堪可認定，是被告所稱
      綽號「阿土」者，應確有其人。
（四）被告販售安非他命之犯行，業據黃丁樹於警訊時指證明確，雖證人黃丁樹事後
      翻異前詞，證述：「是警察要伊約乙○○出來，說乙○○在販毒，實際上乙○
      ○沒有賣；伊在警訊時說乙○○賣伊安非他命，是說氣話，乙○○並沒有賣伊
    安非他命。」云云（見臺灣高雄地方法院卷第五十三頁、第五十四頁）。惟查
      ，證人黃丁樹上開既言屈從警察指示，枉指被告販毒，洵屬無奈，詎另稱氣忿
      之餘，刻意誣陷被告販毒，前後供述，一以無心，一以有意，兩者已然矛盾，
      又其就何以翻供，復未能為合理之說明，均難信屬實。復參以被告與黃丁樹二
      人，歷經偵、審程序，俱未見渠等為警訊供述非出於自由意識而有瑕疵之抗辯
      ，堪認渠二人之警訊供述係出於自由意識下所為，洵無可疑。再者，倘黃丁樹
      與被告間，已有嫌怨，則被告初於為警逮捕之時即應陳明，以抗辯黃丁樹之指
      證，始允為洗脫刑責之道，乃其竟稱不識黃丁樹，被告所為，無非為求卸罪，
      而為如此之供述，是其事後辯稱：伊與黃丁樹共同購買毒品，均從中剋扣，致
      黃丁樹心生不滿云云，要屬捏造，而證人黃丁樹附和被告上開辯解，設詞翻異
      其警訊指述，其意無非係替被告卸責。從而，足見證人黃丁樹與被告間並無仇
      隙，否則證人黃丁樹當無曲意迴護被告之理，茲證人黃丁樹既刻意為被告脫罪
      ，益見其於警訊所供，諒非誣攀，堪信屬實。
（五）被告於警訊時供稱：「我於八十八年二月十四日十九時許‧‧‧一名綽號『阿
      明』約四十歲左右，體型與我相似，一起吸食安非他命之朋友，因要回屏東，
      故由我一同騎車，並在路途中，『明仔』向我借行動電話約二至三次‧‧‧且
      打電話他都到路邊獨自一人，一直到明正國中前，『阿明』自行坐計程車離去
      ，我就獨自一人坐在機車上，等待事前聯絡之『土仔』購買安非他命，就為警
      緝獲。」等語（見警訊卷第二頁）；繼於偵訊時供稱：「我與一位綽號『凸仔
      』要買安非他命，而在那裡等。黃丁樹叫我拿安非他命還他，我尚未買到，就
      被抓到，我與『土仔』就是約定在這個地方，要向他買安非他命。」等語（見
      偵查卷第十頁正、反面、第十一頁）；於原審審理時則供稱：「那天我們共有
      之安非他命被我吃完，黃丁樹要我賠他，就約我出來，我就再約『阿明』出來
      ，『阿明』在六、七點時有出來，並要我等一下，他要回去拿東西，我等到九
      點時，警察就來了。」、「本來是找『阿明』，但『阿明』要我等很久，黃丁
      樹又一直要我賠他，我才會再聯絡『阿土』。」、「（阿明當天有無到現場？
      ）有，他自己和朋友開車到現場，我以空機的行動電話要和他換毒品，他不要
      就跑了，我在香肉店有先用有線電話打給『阿明』，表示要向他買毒品，上面
      說『阿明』的朋友，就是我以前說的『土仔』，他們是開私人的轎車。」各等
      語（見臺灣高雄地方法院卷第五十頁、第五十一頁）；於本院八十九年八月二
      日調查中則供稱：「黃丁樹是二月二十四日早上九點多就打電話給我了，二人
      就約好了，當天我是從晚上七點等到九點，當天我是要用扣案之行動電話向『
      阿明』換安非他命還給黃丁樹，但『阿明』不同意，所以我那天就等黃丁樹要
      向他解釋，『阿明』是我打機子給他的，我們二人在明正國中等一會兒，後來
      『阿明』認為不妥就先走了，我約在六點五十分去明正國中，『阿明』約在七
      點十分走掉，然後『阿明』要走時，就叫『阿土』來，我是聯絡『阿明』的，
      而是『阿明』叫『阿土』來的，我事先沒有聯絡『阿土』來，警方來之前，『
      阿土』已經來過了，在現場停留一下，約七、八分鐘，在明正國中等的時候，
      我有借『阿明』的行動電話打給黃丁樹，他說一下就到了，但約過了一個小時
      他才到達明正國中，扣案之行動電話是空機，不能接聽也不能打出去，在被查
      扣前一星期就沒使用了。」等語。細繹被告上開就其所謂綽號「阿明」及「土
      仔」者之行蹤，先後供稱：「阿明」與伊一同騎車前往，抵達明正國中後，「
      阿明」坐計程車離去，伊便在該處等「土仔」；伊打電話約「阿明」出來，「
      阿明」於下午六、七點時有出來，後伊再聯絡「土仔」；「阿明」與「土仔」
      兩人共乘一部轎車前來，一同離去云云；後則供稱「阿明」已先離去，於離去
      前聯絡「土仔」來，「土仔」亦已來過，被告先後供述反覆不定，難信屬實，
      亦無可採。
（六）近來政府為杜絕毒品之氾濫，對於查緝施用及販賣毒品之工作，無不嚴加執行
      ，販賣毒品罪又係重罪，設若無利可圖，衡情一般持有毒品之人當無輕易將所
      持有之安非他命轉讓他人而甘冒於再次向他人購買時，而有被查獲移送法辦之
      危險之理，足證被告販賣毒品顯有圖利之意圖，應堪認定。
（七）而扣案之行動電話為被告持用，業據其供承在卷，該行動電話0000000
      000號為預付卡儲值型之行動電話門號，於八十八年二月十三日起至同年五
      月十九日止之期間正常租用（按即撥打發話之期間，當然包括可受話功能）一
      節，據台灣大哥大股份有限甲司函覆明確（附於臺灣高雄地方法院卷第二十二
      頁），是被告所辯，無足採信。
（八）扣案之殘留晶體粉末之塑膠袋，經原審送請高雄醫學院附設中和紀念醫院藥物
      毒物室，以薄層色層分析法檢驗結果，含甲基安非他命成分，有該院檢驗報告
      單一紙附於臺灣高雄地方法院卷第十八頁可稽，亦見被告牽涉毒品。此外，如
      附表所示金錢計新台幣二萬元，為黃丁樹向被告購買安非他命之資金，即屬被
      告販毒所得之財物，堪予認定。
（九）綜上所述，足見被告所辯，顯係卸責之詞，不足採信。本件事證明確，被告販
      賣第二級毒品犯行，堪以認定。
三、按安非他命係毒品危害防制條例第二條第二項所定之第二級毒品，核被告販賣第
    二級毒品安非他命，如附表編號一至三項所為，係犯毒品危害防制條例第四條第
    二項之販賣第二級毒品既遂罪；核被告如附表編號四所為，係犯毒品危害防制條
    例第四條第四項、第二項之販賣第二級毒品未遂罪。被告上開先後四次犯行，時
    間緊接，犯罪構成要件相同，顯係基於概括犯意反覆為之，為連續犯，應以一販
    賣第二級毒品既遂罪論，除法定刑無期徒刑部分不得加重其刑外，其餘有期徒刑
    、罰金部分並依法加重其刑。被告持有第二級毒品安非他命後進而販賣，其持有
    第二級毒品之低度行為，應為販賣第二級毒品之高度行為所吸收，不另論罪。又
    查被告前因違反麻醉藥品管理條例案件，經台灣屏東地方法院判處有期徒刑八月
    確定，於八十六年四月二十六日執行完畢之事實，有臺灣屏東地方法院檢察署刑
    案資料查註紀錄表及本院全國前案紀錄表可按，其於五年內再犯本件有期徒刑以
    上之罪，為累犯，除法定刑無期徒刑部分不得加重其刑外，其餘有期徒刑、罰金
    部分並依法加重其刑，其同時有二加重事由，應遞加之。
四、原審以被告罪證明確，因予論罪科刑，固非無見；惟查：（一）扣案之行動電話
    一支，為被告所有，且係供販賣第二級毒品所用之物，符合毒品危害防制條例第
    十九條第一項有關沒收之規定，且該條例對於沒收既有特別加以規定，且為義務
    沒收，自應依該條例第十九條第一項規定宣告沒收；原審竟依刑法第三十八條第
    一項第二款規定宣告沒收，尚有違誤。（二）原審認定被告乙○○販賣第二級毒
    品給黃丁樹有營利之意圖，然為何為如此之認定，依據何在？原審竟未在理由加
    以敘明其依據，亦有未洽。被告上訴意旨，仍執前詞，否認犯罪，指摘原判決不
    當，雖無理由，然原判決既有上開可議之處，自屬無可維持，應由本院將原判決
予以撤銷改判。爰審酌被告素行不端，販賣毒品，助長毒品氾濫，戕害他人身心
    ，且事後矯飾犯行，未見悔意，惟販毒之期間不長，數量不多等一切情狀，量處
    有期徒刑七年六月。扣案之行動電話一支，為被告所有，供販賣第二級毒品所用
    之物，應依毒品危害防制條例第十九條第一項規定，宣告沒收；留有安非他命殘
    渣之塑膠袋一包（兩袋），因無法析離，係第二級毒品，且屬違禁物，用以佐證
    被告牽涉毒品，屬毒品危害防制條例第十八條第一項前段所謂「查獲」之毒品，
    應依該條規定宣告沒收銷燬。被告販賣第二級毒品給黃丁樹共四次，然最後一次
    係協助警方辦案為警當場查獲而未遂，前三次販賣第二級毒品所得分別為一萬元
    、五千元、五千元，合計二萬元，為被告因販毒所得財物，應依同條例第十九條
    第一項規定宣告沒收，如全部一部不能沒收時以其財產抵償之。
據上論斷，應依刑事訴訟法第三百六十九條第一項前段、第三百六十四條、第二百九
十九條第一項前段，毒品危害防制條例第四條第二項、第十八條第一項前段、第十九
條第一項，刑法第十一條、第五十六條、第四十七條，判決如主文。
本案經檢察官林炳雄到庭執行職務。
中    華    民    國        八十九      年      九      月     十三     日
                              臺灣高等法院高雄分院刑事第七庭
                                  審判長法官  王光照
                                        法官  黃憲文
                                        法官  黃壽燕
右正本證明與原本無異。
如不服本判決，應於判決送達後十日內向本院提出上訴狀，其未述理由者並應於提
出上訴狀後十日內向本院補提理由書（應附繕本)。
                                      書記官  蘇恒仁
中    華    民    國        八十九      年      九      月     十四     日
附錄本判決論罪科刑法條：
毒品危害防制條例第四條第二項
製造、運輸、販賣第二級毒品者，處無期徒刑或七年以上有期徒刑，得併科新台幣
七百萬元以下罰金。
 附  表
┌──┬──────┬──────┬──────┬─────┐
│編號│ 時      間 │ 地      點 │ 購買之金額 │備      註│
├──┼──────┼──────┼──────┼─────┤
│一、│八十八年二月│屏東縣屏東市│新臺幣（下同│          │
│    │九日二十一時│和生路二段三│）一萬元    │          │
│    │許          │二六號三樓之│            │          │
│    │            │一          │            │          │
├──┼──────┼──────┼──────┼─────┤
│二、│同年二月十二│同右        │五千元      │          │
│    │日二十二時許│            │            │          │
├──┼──────┼──────┼──────┼─────┤
│三、│同年二月二十│同右        │五千元      │          │
│    │四日中午十二│            │            │          │
│    │時許        │            │            │          │
├──┼──────┼──────┼──────┼─────┤
│四、│同年二月二十│屏東市明正國│不詳        │          │
│    │四日二十一時│中前        │            │          │
│    │許          │            │            │          │
│    ├──────┴──────┴──────┴─────┤
│    │按：本次黃丁樹偽稱欲購買毒品，雖無實際購毒之真意，但│
│    │被告既有販毒之故意，且向綽號「阿土」者調取毒品依約前│
│    │往交付，即已著手實施販毒之行為。惟黃丁樹原無買受毒品│
│    │之意思，其虛與被告買賣毒品，意在協助警察辦案，以求人│
│    │贓俱獲，事實上其二人不能真正完成買賣毒品之行為。是以│
│    │被告本次犯行，應僅論以販賣毒品未遂罪。              │
└──┴──────────────────────────┘
                                                                      Ｈ


司法院資訊處製作；財團法人民間司法改革基金會備份。
